臺灣彰化地方法院民事判決　99年度訴字第1006號
原　　　告　陳宥瑋
訴訟代理人　蔡奉典律師
複代理人　　謝宗穎
被　　　告　張憶涵
被　　　告　楊順福
被　　　告　楊景銘
被　　　告　楊竣銘
被　　　告　張深山
被　　　告　張順典
訴訟代理人　張家豪
被　　　告　楊家成
訴訟代理人　朱美璇
被　　　告　張書友
訴訟代理人　張謝春梅
兼訴訟參加人
被　　　告　張銀仲
訴訟代理人　朱清雄律師
上列當事人間請求分割共有物事件，本院於民國100年2月17日言
詞辯論終結，判決如下：
    主      文
兩造共有坐落彰化縣員林鎮○○段520地號、地目建、面積249.0
4平方公尺及同地段521地號、地目建、面積1591.06平方公尺等
兩筆土地其分割方法，如附圖所示編號Ａ部分面積769.67平方公
尺分歸被告張憶涵取得，編號Ｂ部分面積92.23平方公尺分歸原
告取得，編號Ｃ部分面積47.01平方公尺分歸被告楊順福取得，
編號Ｄ部分面積94.06平方公尺分歸被告張順典取得，編號Ｅ部
分面積20.33平方公尺分歸被告楊景銘取得，編號Ｆ部分面積20.
33平方公尺分歸被告楊竣銘取得，編號Ｇ部分面積94.06平方公
尺分歸被告張深山取得，編號Ｈ部分面積53.44平方公尺分歸被
告張家成取得，編號Ｉ部分面積47.01平方公尺分歸被告張銀仲
取得，編號Ｊ部分面積188.13平方公尺分歸被告張書友取得，編
號Ｋ部分面積413.83平方公尺分歸兩造按原應有部分比例共同取
得。
訴訟費用由兩造依附表所示之「訴訟費用負擔比例」負擔。
參加人之訴訟費用由參加人負擔。
    事實及理由
一、本件被告張憶涵、楊景銘、楊竣銘、張順典均受合法通知，
    未於言詞辯論期日到場，核無民事訴訟法第386條各款所列
    情形，爰依原告聲請，由其一造辯論而為判決。
二、本件原告起訴主張：坐落彰化縣員林鎮○○段520地號、地
    目建、面積249.04平方公尺及同段521地號、地目建、面積
    1591.06平方公尺等兩筆土地，為兩造所共有，應有部分各
    如附表所示，兩造間就共有土地不能協議分割，又無因物之
    使用目的不能分割，或約定不分割之情形，為此訴請原物合
    併分割，及提出如附圖所示之分割方案（即彰化縣員林地政
    所收件日期民國100年1月13日第94號土地複丈成果圖）等情
    ，並聲明如主文所示。
三、被告則以：
  (一)被告楊順福、張深山、張書友、楊家成、張銀仲部分：同意
    依原告所提如附圖所示之方案分割系爭土地。
  (二)其餘被告雖經合法通知，未於言詞辯論期日到場，或未提出
    書狀作何聲明或陳述。
四、查本件原告主張坐落彰化縣員林鎮○○段520地號、地目建
    、面積249.04平方公尺及同段521地號、地目建、面積1591.
    06平方公尺等兩筆土地，為兩造所共有，應有部分各如附表
    所示等情，業據其提出土地登記謄本為證，且為被告所不爭
    執，自堪信為真實。兩造間既無不分割之約定，亦無因物之
    使用目的不能分割之情形，就分割方法又不能達成協議，從
    而原告訴請裁判分割，揆諸民法第823條第1項前段規定，核
    無不合，應予准許。
五、又查系爭土地上有被告楊順福、張深山、張書友、楊家成、
    張銀仲等所有之舊式磚造、鐵皮造及公廳等建物數棟等情，
    業經調取本院96年度重訴字第109號分割共有物事件卷宗核
    閱屬實，並有彰化縣員林地政事務所收件日期文號97年4 月
    2日員土測字第733號土地複丈成果圖附卷可稽。按法院定分
    割方法時，必須考量兩造之利益、意願，由土地上建物現況
    、各共有人原使用位置、分割後各共有人分得土地之方整及
    利用價值，予以衡量。查依附圖所示之分割方案，雖有部分
    地上建物無法保留，惟該分割方案既為所有各該地上建物之
    被告等所同意，即無考量之必要；另附圖所示編號Ａ部分劃
    歸私設道路使用，供兩造於分割後得經由該私設道路對外聯
    絡通行，故將該部分於分割後仍由兩造繼續維持共有關係。
    從而，本院審酌上情認如附圖所示之分割方案，分割後各筆
    土地較為方整，有利日後土地利用，應足採用，乃判決如主
    文第一項所示。
六、再按應有部分有抵押權或質權者，其權利不因共有物之分割
    而受影響。但有下列情形之一者，其權利移存於抵押人或出
    質人所分得之部分：一權利人同意分割。二權利人已參加共
    有物分割訴訟。三權利人經共有人告知訴訟而未參加。前項
    但書情形，於以價金分配或以金錢補償者，準用第881條第1
    項、第2項或第899條第1項規定。訴訟之結果，於第三人有
    法律上利害關係者，法院得於第一審或第二審言詞辯論終結
    前相當時期，將訴訟事件及進行程度以書面通知該第三人；
    前項受通知人得於通知送達後5日內，為第242條第1項之請
    求；第1項受通知人得依第58條規定參加訴訟者，準用前條
    之規定；受告知人不為參加或參加逾時者，視為於得行參加
    時已參加於訴訟，準用第六十三條之規定，民法第824條之1
    第2、3項、民事訴訟法第67條之1、第67條分別定有明文。
    查系爭土地之共有人即被告張書友，將兩筆土地如附表所示
    之應有部分設定一般抵押權予張謝春梅，本院已依前開法律
    規定對上開抵押權人告知本件訴訟，並經張謝春梅參加訴訟
    ，故本件土地分割後抵押權人張謝春梅之抵押權應只移存於
    被告張書友所分得之如附圖所示編號Ｊ部分土地上，併此敘
    明。
七、結論：原告之訴為有理由，依民事訴訟法第78條、第80條之
    1、第85條第1項但書、第86條第1項前段，判決如主文。
中    華    民    國   100    年    2     月    25    日
                  民事第一庭    法  官  黃倩玲
以上正本係照原本作成。
如對判決上訴，應於判決送達後20日內向本院提出上訴狀。如委
任律師提起上訴者，應一併繳納上訴審裁判費。
中    華    民    國   100    年    2     月    25    日
                                書記官  黃幼華
附表
┌───┬────────┬────────┬──────┐
│共有人│系爭520地號土地 │系爭521地號土地 │訴訟費用負擔│
│      │應有部分        │應有部分        │比例        │
├───┼────────┼────────┼──────┤
│楊家成│57528分之1897   │14382分之549    │1000分之37  │
├───┼────────┼────────┼──────┤
│張書友│14382分之1897   │14382分之1897   │1000分之132 │
├───┼────────┼────────┼──────┤
│張順典│28764分之1897   │28764分之1897   │1000分之66  │
├───┼────────┼────────┼──────┤
│張深山│28764分之1897   │28764分之400    │1000分之66  │
├───┼────────┼────────┼──────┤
│張銀仲│57528分之1897   │14382分之74     │1000分之33  │
├───┼────────┼────────┼──────┤
│楊順福│57528分之1897   │14382分之74     │1000分之33  │
├───┼────────┼────────┼──────┤
│楊竣銘│115056分之1897  │28764分之400    │1000分之14  │
├───┼────────┼────────┼──────┤
│楊景銘│115056分之1897  │28764分之400    │1000分之14  │
├───┼────────┼────────┼──────┤
│張憶涵│4794分之2587    │4794分之2587    │1000分之540 │
├───┼────────┼────────┼──────┤
│陳宥瑋│4794分之310     │4764分之31000   │1000分之65  │
└───┴────────┴────────┴──────┘